臺灣屏東地方法院交通事件裁定　　　　 96年度交聲字第197號
原處分機關　交通部公路總局高雄區監理所屏東監理站
異　議　人　甲○○
即受處分人
上列受處分人因違反道路交通管理處罰條例案件，對原處分機關
於民國96年9 月11日所為之處分（屏監違字第裁82-V00000000號
裁決書），聲明異議，本院裁定如下：
    主  文
異議駁回。
    理  由
一、原處分機關以：異議人即受處分人（下稱受處分人）甲○○
    於民國96年1 月7 日下午2 時45分許，騎乘車牌NH9-790 號
    重型機車，北上行經屏東縣屏東市○○路○段與頂宅街之交
    岔路口時，因「直闖紅燈」之違規，為警當場製單舉發，經
    裁處罰鍰新臺幣（下同）4500元、記違規點數3 點。
二、異議意旨略以：受處分人搶黃燈越過停止線時，燈號在剎那
    變為紅燈，並非闖紅燈，舉發之員警沒看清楚云云。
三、按汽車（包括機器腳踏車）行駛至交岔路口，其行進、轉彎
    ，應遵守燈光號誌。行車管制號誌各燈號顯示之意義：圓形
　　黃燈用以警告車輛駕駛人及行人，表示紅色燈號即將顯示，
  　屆時將失去通行路權；車輛面對圓形紅燈表示禁止通行，不
    得超越停止線或進入路口。汽車駕駛人，行經有燈光號誌管
    制之交岔路口闖紅燈者，處1,800 元以上5,400 元以下罰鍰
    ，道路交通安全規則第102 條第1 項第1 款前段、道路交通
    標誌標線號誌設置規則第206 條第4 、5 款、道路交通管理
    處罰條例第53條第1 項分別定有明文，並應依同條例第63條
    第1 項第3 款之規定記違規點數3 點。
四、次按，就舉發員警作為證人之適格性而言，有論者固以違反
    處罰條例之行為，均由警察或公路主管機關舉發或裁決處罰
    之，行政機關立於當事人之地位，今法院傳喚警察或公路主
    管機關之舉發人員為證人，形同由該舉發人員為裁判，明顯
    違反權力分立原則。且舉發若發生錯誤，舉發人員將遭議處
    ，試問有那個公務人員會承認自己舉發有誤？除非該錯誤非
    常顯而易見，無可推託，所以警察人員基於畏懼接受行政處
    罰之疑慮，自無法陳述客觀之事實，故以警察為證人與刑事
    訴訟法有違。惟從訴訟法理觀之，無論依行政訴訟法第142
    條、刑事訴訟法第176 條之1 、民事訴訟法第302 條之規定
    均可得知，除法律別有規定外，無論何人，於他人之行政、
    刑事、民事訴訟中均有為證人之義務，舉發通知單固然為舉
    發員警所製單舉發，然舉發通知單對外之名義仍係以該轄警
    察局或分局為舉發機關而為之，舉發員警在訴訟法理上仍屬
    於親身知覺、體驗、經歷、目擊交通違規行為之人，而依現
    行處罰條例、裁處細則及道路交通事件處理辦法之規定或類
    推適用行政訴訟法之規範，交通聲明異議案件之當事人皆應
    認係受處分人及處罰機關，並不包括舉發機關在內，更遑論
    及於舉發員警。以對人民生命、自由、財產權益影響更鉅之
    刑事案件為例，屬於被害人性質之告訴人，其在刑事訴訟程
    序中係處於指訴被告犯罪行為之人，亦係促使刑事偵查機關
    發動偵查作為而追訴被告之人，與被告之立場與角色均屬相
    反，然於刑事庭審理中，在得以傳喚告訴人到庭且適宜之情
    況下，均可將其地位轉換為證人而加以訊問、詢問或詰問，
    使其證述取得證據能力，之後再由刑事庭法官依自由心證來
    評價其證詞之證明力為何，此一見解亦為現今最高法院所肯
    認且日漸趨於主流，亦即：「告訴人係向司法警察機關或偵
    查機關申告犯罪事實而要求訴追之人，其於我國刑事訴訟法
    中，並非法定列舉之獨立證據方法，若以告訴人所陳親身經
    歷之被害經過，作為認定犯罪事實之依據時，乃居於證人之
    地位，亦即其證據方法為證人，必須踐行有關證人之證據調
    查程序，除非其有依法不得令其具結之情形，否則事實審法
    院應命其具結，若依法應具結而未具結時，該告訴人有關被
    害事實之陳述，無證據能力，法院不得採其陳述作為判決之
    基礎。」。再以，現行刑事審判為例，諸多刑事案件中，被
    告及其選任辯護人甚多爭執於警方逮捕、搜索、查獲、製作
    警詢筆錄過程之相關程序有違法情事，而欲排除相關證據之
    證據能力，此時法院必須依職權或依公訴人、被告及其選任
    辯護人之聲請，傳喚案發當時查獲員警或製作警詢筆錄之員
    警來進行交互詰問，以探究其事實為何，此時該等員警又何
    嘗非與被告處於相對立之地位，如認該等員警之證詞均有偏
    頗之虞而不予傳喚，此時法院又豈非已有先入為主之觀念而
    失去客觀公正之立場？況以動態交通違規行為為例，其具有
    即時、瞬間、稍縱即逝及不可回復性等特性，現場目擊者通
    常亦係以舉發員警為主，如否定舉發員警之證人適格性，勢
    將導致證據資料及方法之貧乏而無從形成心證，故本院認為
    承認舉發員警之證人適格性，並無疑問（以上參照林家賢著
    「司法對交通秩序罰審查問題之研究─以普通法院交通法庭
    審查為中心」乙書第217 、218 頁）。
五、經查，證人即舉發員警乙○○於本院訊問時結證稱：伊執行
    勤務時，都是紅燈亮後經過一、二秒才會舉發，不會亮紅燈
    時就馬上取締，當時受處分人騎機車是紅燈亮後才穿越停止
    線，伊當時可清楚看到路口，確定受處分人闖紅燈，即當場
    攔停舉發等語，並有屏東縣警察局屏警交字第V00000000號
    舉發違反道路交通管理事件通知單1 紙在卷可稽，本院審酌
    闖紅燈此種動態交通違規行為，因具有即時、瞬間、稍縱即
    逝及不可回復性等特性，執勤員警與異議人不僅未有任何怨
    隙，且係毫不相識之人，衡情應無設詞攀誣，或虛構違規事
    實以陷害異議人之理，況警員執行公務，依法行為時，本身
    即受有行政責任之監督，且其到庭具結作證，更係以刑事責
    任擔保其證言之真實性，而證人乙○○上開證述內容，經核
    並無不可採信之處，可見受處分人異議之詞均屬無據。從而
    ，受處分人於前揭時、地，騎乘機車，於行經設有燈光號誌
    管制之交岔路口，闖越紅燈之事實，應可認定。
六、據上論斷，應依道路交通案件處理辦法第19條，裁定如主文
    。
中　　華　　民　　國　　96　　年　　12　　月　　10　　日
                  交通法庭    法  官  蔡嘉裕
以上正本證明與原本無異。
如不服本裁定應於收受送達後5 日內向本院提出抗告書狀敘述抗
告之理由抗告於臺灣高等法院高雄分院。
中　　華　　民　　國　　96　　年　　12　　月　　11　　日
                              書記官  許倬維
